【裁判字號】    90,上易,1492
【裁判日期】    901031
【裁判案由】    賭博
【裁判全文】
臺灣高等法院臺南分院刑事判決            九十年度上易字第一四九二號      Ｇ
      上  訴  人
      即  被  告  甲  ○  ○
右上訴人因賭博等案件，不服臺灣嘉義地方法院九十年度易字第三三八號中華民國九
十年七月二十四日第一審判決（起訴案號：臺灣嘉義地方法院檢察署八十九年度偵字
第五八四五號），提起上訴，本院判決如左：
      主      文
原判決關於甲○○賭博罪部分撤銷。
甲○○共同連續意圖營利，聚眾賭博，累犯，處有期徒刑肆月，如易科罰金以參佰元
折算壹日。
其餘上訴駁回。
      事      實
一、甲○○於民國（下同）八十二年間曾犯麻醉藥品管理條例案件，經臺灣嘉義地方
    法院判處有期徒刑四月確定，於民國八十二年十月八日執行完畢，嗣又犯藥事法
    等案件，經同院判處有期徒刑二年四月確定，於八十七年一月三日縮短刑期假釋
    執行完畢。猶不知悔改，復與黃崇銘（此部分經原審判處有期徒刑三月確定）基
    於共同意圖營利之概括犯意聯絡，自八十四年八月間起至同年十月間止，先後在
    嘉義縣六腳鄉三義村「福信釣魚場」之公眾得出入之場所，經營俗稱「六合彩」
    賭博，並連續提供上開賭博場所，聚集不特定之多數人在上開處所簽賭下注，以
    附表所示俗稱「港式二星」、「港式三星」、「港式四星」之賭博方式牟利。
二、嗣二人因連連虧損而結束經營，經結算結果，黃崇銘尚積欠甲○○約新台幣（下
    同）四十萬元，惟經甲○○多次催討未果，甲○○乃於八十九年八月二十五日下
    午一時三十分許，偕同其同居人鄭秀美前往黃崇銘位於嘉義縣六腳鄉三義村六十
    一號住處，欲向黃崇銘索討欠款。雙方發生爭執，進而持木棍互毆，使黃崇銘受
    有背部瘀血傷三條（各約二十×○‧五公分）、右前臂後側瘀血傷二條（各約六
    ×二公分）、左小腿前側瘀血傷（約五×○‧三公分）等傷害。嗣經警據報循線
    查獲上情。
三、案經黃崇銘告訴及嘉義縣警察局朴子分局就賭博部分報請臺灣嘉義地方法院檢察
    署檢察官偵查起訴。
      理      由
甲、撤銷部分（即賭博部分）：
    一、被告經合法傳喚，無正當理由不到庭，惟據其在本院調查時固不否認有借款
        四十萬元予被告黃崇銘，惟矢口否認於右揭時、地共同經營六合彩賭博等犯
        行，辯稱：是黃崇銘向其借錢，並未與黃崇銘合夥經營六合彩等語。
    二、惟查被告甲○○確於上開時、地與黃崇銘共同經營六合彩賭博之犯行，已據
        共同被告黃崇銘分別於警訊、偵查及原審審理中供述明確（詳警卷第五頁、
        第九頁、偵查卷第十、十一頁、原審卷第十九質頁、第四十一頁），即被告
        甲○○於警訊時亦供稱：「在八十四年間，黃崇銘向我借四十萬元．．，當
        初我和黃崇銘是好朋友，所以我沒有要求他開收據，當初因為我們共同經營
        六合彩，他沒有錢，要我先拿四十萬元借他，之後我們全部輸光：：」、「
        大約在八十四年間，幾月幾日經營已不記得，我們二人共同經營六合彩賭博
        ，前後共幾個月我記不得了，是在黃崇銘家內經營六合彩賭博」、「只有我
        和黃崇銘二人經營六合彩賭博」（以上詳警卷第一頁至第四頁）等之情節相
        符，被告於偵查中雖改稱：係伊前任妻子陳錦賢與黃崇銘共同經營六合彩，
        伊只是過去看沒有經營，原審及本院審理時否認與黃崇銘共同經營六合彩賭
        博，前後供述不一，參以被告黃崇銘所供稱賭博場所之嘉義縣六腳鄉三義村
        福信釣魚場（現改名為三義釣魚場）係證人陳錦賢所經營，並經證人陳錦賢
        證述在卷（詳原審卷第五十一頁），是被告甲○○利用其前妻之釣魚場經營
        六合彩賭博，亦非無據，從而被告所辯：伊未參與六合彩賭博一節，顯係卸
        責之詞，不足採信，犯行應堪認定。
    三、查被告意圖營利提供公眾得出入之場所，經營俗稱「六合彩」賭博牟利，核
        其所為，係犯刑法第二百六十八條之意圖營利提供賭博場所、意圖營利聚眾
        賭博。被告甲○○與黃崇銘二人有犯意之聯絡及行為之分擔，均屬共同正犯
        。所犯上開二罪有想像競合犯關係，應從一重之意圖營利聚眾賭博罪論處。
        其自八十四年八月至十月間先後多次聚眾賭博犯行，時間緊接，所犯構成要
        件相同，顯係基於概括犯意為之，皆為連續犯，應依刑法第五十六條論以一
        罪論，並加重其刑。又被告甲○○前曾犯麻醉藥品管理條例案件，經臺灣嘉
        義地方法院判處有期徒刑四月確定，並於八十二年十月八日執行完畢，有臺
        灣嘉義地方法院檢察署刑案資料查註紀錄表、臺灣高等法院被告全國前案紀
        錄表各一份在卷可按，其受有期徒刑之執行完畢後，於五年之內再犯有期徒
        刑以上之意圖營利聚眾賭博罪，為累犯，應依刑法第四十七條遞加重其刑。
    四、公訴人另以被告甲○○另涉有刑法第二百六十六條第一項前段之普通賭博犯
        行云云，惟按時效已完成者，應諭知免訴之判決，刑事訴訟法第三百零二條
        第二款定有明文，公訴人認被告甲○○涉犯刑法第二百六十六條第一項前段
        賭博罪，經查該條項之罪最高法定刑為銀元一千元以下罰金，其追訴權時效
        期間，依刑法第八十條第一項第五款規定為一年，被告甲○○自行為時（八
        十四年八月至十月）迄今，已達四年餘，顯已逾追訴期間，其追訴權時效，
        業已完成，本應諭知免訴，惟與前揭判罪之二百六十八條意圖營利提供賭博
        場所及意圖營利聚眾賭博罪有想像競合之裁判上一罪關係，爰不另為免訴判
        決之諭知。
    五、原審予以論罪科刑，固非無見，惟查刑法第二百六十八條之意圖營利聚眾賭
        博罪，須以「意圖營利」為其構成要件，原判決事實卻未認定被告有「意圖
        營利」之犯意，致事實與理由不符，尚有未合，被告此部分上訴意旨，否認
        犯罪，固無可取，但原判決既有前述可議之處，此部分即屬無可維持，應由
        本院撤銷改判，爰審酌被告經營六合彩賭博，供人簽賭財物，以從中獲取不
        法利益，助長社會僥倖心理，使人廢時失業，易趨於遊惰，影響正常之社會
        經濟活動、犯罪之動機、目的、手段、品行、所受刺激、智識程度、經營賭
        博之時間長久等一切情狀，量處有期徒刑肆月，並諭知易科罰金以參佰元折
        算壹日，以示懲戒。
乙、駁回部分（即傷害部分）：
    一、被告甲○○於本院調查時，固不否認於上開時、地與被告黃崇銘發生爭吵，
        惟矢口否認有傷害黃崇銘犯行，辯稱：當時走在前面，黃崇銘走在後面，黃
        崇銘就拿門後的棍子打伊，伊並未持木棍毆打黃崇銘，驗傷單所載不實等語
        。
    二、惟查被告甲○○與黃崇銘確於上開時、地各持木棍互毆，並使黃崇銘受有背
        部瘀血傷三條（各約二十×○‧五公分）、右前臂後側瘀血傷二條（各約六
        ×二公分）、左小腿前側瘀血傷（約五×○‧三公分）傷害等情，業據黃崇
        銘指訴明確，並有台北縣三重醫院八十九年八月廿六日北縣重醫診字第八九
        五三七二號驗傷診斷書一份在卷可憑（附於警卷第十二頁），經原審依職權
        向台北縣三重醫院函調病歷摘要調查結果，被告黃崇銘確於八十九年八月廿
        六日到院急診，且依醫師判斷其傷應為「鈍物」擊打而成，尤其背部之傷有
        三條，各約二十公分長，及○‧五公分寬，應為長條形之物體所擊打而成，
        右前臂之亦有六公分長，故其所受之傷，均為長條形之物擊打而成，有台北
        縣立三重醫院九十年五月九日九十北縣重醫歷字第○一六八一號函一份附卷
        可證（附於原審卷第卅、卅一頁），是被告黃崇銘之傷係與被告甲○○互毆
        所致，尚非無據。參以被告甲○○之女即當時在場之證人黃尹亭於原審審理
        時證稱：「當時我和阿姨鄭秀美在車上等，我有看到我爸爸和在庭上的伯伯
        （指黃崇銘）互相拉扯，他們是互相拉衣服」等語（詳原審卷第廿四頁），
        觀之，被告甲○○有毆打黃崇銘之犯行，已甚明確，所辯未毆打黃崇銘云云
        ，亦屬卸責之詞，殊不足採，其傷害之犯行亦堪認定。
    三、查被告傷害人之身體，核其所為係犯刑法第二百七十七條第一項之傷害罪，
        又被告甲○○前曾犯麻醉藥品管理條例案件，經臺灣嘉義地方法院判處有期
        徒刑四月確定並於八十二年十月八日執行完畢，嗣又犯藥事法等案件，經同
        院判處有期徒刑二年四月確定，於八十七年一月三日縮短刑期假釋執行完畢
        ，有臺灣嘉義地方法院檢察署刑案資料查註紀錄表、臺灣高等法院被告全國
        前案紀錄表各一份在卷可按，其於受有期徒刑之執行完畢後五年之內再犯有
        期徒刑以上罪，為累犯，應依刑法第四十七條規定加重其刑。
    四、原審審理結果，認被告此部分之罪證明確，適用刑法第二百七十七條第一項
        前段、第四十七條、第四十一條第一項前段，罰金罰鍰提高標準條例第一條
        前段、第二條等規定，並爰審酌被告之犯罪之動機、目的、手段、品行、所
        受刺激及所生危害等一切情狀，判處拘役肆拾日，並諭知易科罰金以參佰元
        折算壹日認事用法俱無不合，量刑亦稱妥適，被告上訴意旨否認犯罪，空言
        指摘原判決此部分不當，並無可取，為無理由，應予駁回。
丙、被告經合法傳喚，無正當理由不到庭，不待其陳述逕行判決。
據上論斷，應依刑事訴訟法第三百六十八條、第三百六十九條第一項前段、第三百六
十四條、第二百九十九條第一項前段、第三百七十一條、刑法第二十八條、第五十六
條、第二百六十八條、第五十五條前段、第四十七條、第四十一條第一項前段，罰金
罰鍰提高標準條例第一條前段、第二條，判決如主文。
本案經檢察官吳忠賢到庭執行職務。
中    華    民    國      九十      年      十        月      卅一      日
                                  臺灣高等法院臺南分院刑事第六庭
                                      審判長法官  楊    明    章
                                            法官  徐    宏    志
                                            法官  戴    勝    利
右正本證明與原本無異。
不得上訴。
                                      法院書記官  吳    銘    添
中    華    民    國      九十      年      十一      月       二       日
附錄：本判決論罪科刑法條：
第二百六十八條：意圖營利，供給賭博場所或聚眾賭博者，處三年以下有期徒刑，得
                併科三千元以下罰金。
第二百七十七條第一項：傷害人之身體或健康者，處三年以下有期徒刑、拘役或一千
                      元以下罰金。
附表：
┌───┬─────┬─────────────────────────┐
│編  號│俗      稱│    賭      博      方      式                    │
├───┼─────┼─────────────────────────┤
│  一  │港式對對碰│設Ｏ一至四十七之二位數號碼四十七個，每支簽選兩個號│
│      │（港式雙星│碼，直接核對每週二、四香港六合彩開獎六個號碼中之兩│
│      │）        │個始為中獎，賭客每簽一支賭資新台幣（下同）八十元，│
│      │          │簽中者給付五千元之彩金，未簽中者，賭資悉歸甲○○、│
│      │          │黃崇銘所有。                                      │
├───┼─────┼─────────────────────────┤
│  二  │港式三星  │設Ｏ一至四十七之二位數號碼四十七個，每支簽選三個號│
│      │          │碼，直接核對每週二、四香港六合彩開獎六個號碼中之三│
│      │          │個始為中獎，賭客每簽一支賭資八十元，簽中者給付五萬│
│      │          │元之彩金，未簽中者，賭資悉歸甲○○、黃崇銘所有。  │
├───┼─────┼─────────────────────────┤
│  三  │港式四星  │設Ｏ一至四十七之二位數號碼四十七個，每支簽選四個號│
│      │          │碼，直接核對每週二、四香港六合彩開獎六個號碼中之四│
│      │          │個始為中獎，賭客每簽一支賭資八十元，簽中者給付六十│
│      │          │四萬元彩金，未簽中者賭資悉歸甲○○、黃崇銘所有。  │


司法院資訊處製作；財團法人民間司法改革基金會備份。
